臺灣臺北地方法院民事判決
110年度訴字第7111號
原      告  林秀敏  

訴訟代理人  葉光洲律師
複代 理 人  陳以虹律師
被      告  駱虹霏  
訴訟代理人  蘇家宏律師
            林正椈律師
            王薏瑄律師
上列當事人間請求損害賠償事件，本院於民國111 年9 月13日言
詞辯論終結，判決如下：
    主  文
被告應給付原告新臺幣伍拾萬元，及自民國一一○年十一月四日
起至清償日止，按年息百分之五計算之利息。
原告其餘之訴駁回。
訴訟費用由被告負擔二分之一，餘由原告負擔。
本判決第一項得假執行，但被告如以新臺幣伍拾萬元為原告預供
擔保，得免為假執行。
原告其餘假執行之聲請駁回。 
    事實及理由
一、原告起訴主張：訴外人蔡明智為原告之配偶，其等自民國85
    年結婚迄今，育有2子，而蔡明智以銷售醫療器材為業，被
    告為蔡明智之客戶。詎被告明知蔡明智為已婚之人，仍自10
    9年間起與蔡明智交往，並發生性行為因而懷孕生有一女。
    又被告生產後仍持續與蔡明智來往，甚至要求蔡明智與原告
    離婚。嗣原告發現前情後，身心飽受煎熬，精神痛苦不堪，
    出現失眠及焦慮病症，須長期就醫治療，足徵被告與原告配
    偶長期之不當男女交往行為，乃故意不法侵害原告基於配偶
    關係之身分法益，並破壞原告婚姻之圓滿生活及之忠誠信任
　　，且情節重大。為此，爰依民法第184條第1項，第195條第1
    項、第3項規定，請求被告賠償其非財產上之損害等語。並
    聲明：㈠被告應給付原告新臺幣（下同）100萬元，及自起訴
    狀繕本送達後翌日起按年息百分之5計算之利息；㈡原告願供
    擔保請准宣告假執行。
二、被告答辯則以：依司法院大法官釋字第791號解釋理由書可
    知，原告不因婚姻關係而有支配他方之特定權利，故原告無
    所謂配偶權存在，被告自無侵害其配偶權可言。況且，被告
    係於懷孕後始知蔡明智為有配偶之人，並旋即與蔡明智斷絕
    往來，要求蔡明智正視與原告間婚姻問題，故其自始均無侵
    害原告配偶權之故意，不應負損害賠償責任等語。並聲明：
    ㈠原告之訴駁回；㈡如受不利判決，願供擔保，請准免為假執
    行。
三、本院之判斷：
　　原告主張被告與其配偶有不正交往關係，侵害其基於配偶關
    係身分法益，請求被告負損害賠償責任等節，為被告所否認
    ，並以前揭情詞置辯。是本院應審究者為：原告依民法第18
    4條第1項、第195條第1項、第3項規定，請求被告賠償100萬
    元，有無理由？茲論述如下：
  ㈠按因故意或過失，不法侵害他人之權利者，負損害賠償責任
    。故意以背於善良風俗之方法，加損害於他人者亦同；不法
    侵害他人基於父、母、子、女或配偶關係之身分法益而情節
    重大者，被害人雖非財產上之損害，亦得請求賠償相當之金
    額，民法第184條第1項、第195條第1項、第3項分別定有明
    文。又婚姻係以夫妻之共同生活為其目的，配偶應互相協力
    保持其共同生活之圓滿安全及幸福，而夫妻互守誠實，係為
    確保其共同生活之圓滿安全及幸福之必要條件，故應解為配
    偶因婚姻契約而互負誠實之義務，配偶之一方行為不誠實，
    破壞共同生活之圓滿安全及幸福者，即為違反因婚姻契約之
    義務而侵害他方之權利（最高法院55年度台上字第2053號判
    決意旨參照），是所謂配偶權，指配偶間因婚姻而成立以互
    負誠實義務為內容之權利。而釋字第791號解釋固認通（相
    ）姦行為已損及婚姻關係中原應信守之忠誠義務，並有害對
    方之感情與對婚姻之期待，但尚未明顯損及公益，基於比例
    原則，於109年5月間宣告刑法第239條規定之通（相）姦罪
    自公布日起失其效力，而不再以刑事罪責相繩。然其理由書
    亦明示婚姻係以夫妻之共同生活為其目的，配偶應互相協力
    保持其共同生活之圓滿安全及幸福，而互負誠實之義務，並
    未否認配偶權之存在。準此，倘明知為他人配偶卻故與之交
    往，其互動方式依社會一般觀念，已足以動搖婚姻關係所重
    應協力保持共同生活圓滿安全幸福之忠實目的時，不得謂非
    有以違背善良風俗之方法，加損害於他人之故意，茍配偶確
    因此受非財產上之損害即精神上痛苦，自應得依法請求賠償
    。被告以釋字第791號解釋主張原告基於配偶關係並無任何
    身分法益或配偶權存在云云，難謂有理，合先敘明。
　㈡經查，原告與蔡明智於85年間結婚迄今，而被告於110年8月
    間誕下一女（真實年籍詳卷），經本院囑託法務部調查局進
    行DNA鑑定，鑑定結果認該女與蔡明智之一親等血緣關係閾
    值達10,000以上，其一親等血緣關係機率為99.99％以上，顯
    示該女極有可能為蔡明智所生等情，有法務部調查局111年8
    月29日調科肆字第11123210640號函暨所附DNA鑑識實驗室鑑
    定書存卷可憑（見本院卷第293至298頁），被告就此鑑定結
    果亦未表爭執，堪信為真。又證人蔡明智於本院審理時證稱
    ：我是原告的丈夫，被告是我的客戶，被告10幾年前出來開
    動物醫院時就有跟我買設備，當時就認識；我和被告從108
    年10、11月開始曖昧，第一次發生性關係是109 年初在被告
    家中，應該總共發生20次以上，地點大部分在被告家裡，也
    曾經到外面住宿發生過性行為，最後一次大約在110 年4 月
    底在臺中永豐棧飯店；被告在109年底、110年初告知懷孕，
    並在110年8月生產等語（見本卷卷第207至210頁），由上足
    知被告確於蔡明智與原告之婚姻關係存續中，與蔡明智交往
    並發生性行為，而與蔡明智產下一女。
　㈢被告雖辯稱：其懷孕前不知蔡明智已婚，得知後亦與蔡明智
    斷絕往來，並無侵害原告配偶權之故意云云。然證人蔡明智
    證述：我跟被告已經認識10幾年，在我和被告發生性行為之
    前，被告就有問我的婚姻狀況，時間大約是在第一次性行為
    之前的1、2個月，我有誠實的告訴被告我已婚等語（見本院
    卷第208頁）。且審諸被告與蔡明智相識已約10餘年，交情
    非淺，而蔡明智和被告開始交往時已屆齡約50歲，被告亦為
    具有正常智識及相當社會生活經驗之成年人，其決意與蔡明
    智交往、發生性行為，懷孕並決定產下女兒，實難謂毫無探
    詢了解蔡明智婚姻狀況之可能。再佐參被告生產後，曾於11
    0年9月22日寄送內容為：「你全部處理完，身分證配偶欄空
    白後，才能見我和HANA」之電子郵件予蔡明智，此有被告提
    出之電子郵件截圖在卷可參（見本院卷第252頁），益徵被
    告已知蔡明智為已婚之人無訛，因認被告上開辯稱並不可採
    。
　㈢從而，被告與原告配偶蔡明智發生性關係、懷孕生女，顯已
    超逾一般男女正常社交行為之應有分際，達破壞原告婚姻共
    同生活圓滿安全及幸福之程度，乃不法侵害原告基於配偶關
    係之身分法益且情節重大，原告並因而罹患焦慮、憂鬱等病
    症，此據其提出精神科藥單為憑（見本院卷第307至313頁）
    ，堪認原告確實受有相當精神上痛苦之損害，則原告依民法
    第184條第1項、第195條第1項、第3項規定，請求被告負損
    害賠償責任，洵屬有據。
　㈣再按不法侵害他人之人格權，被害人受有非財產上損害，請
    求加害人賠償相當金額之慰撫金時，法院對於慰撫金之量定
    ，應斟酌實際加害情形、所造成之影響、被害人所受精神上
    痛苦之程度、雙方之身分、地位、經濟狀況及其他各種情形
    ，以核定相當之數額（最高法院47年台上字第1221號、51年
    台上字第223號裁判意旨參照）。而身分法益與人格法益同
    屬非財產法益，上開有關人格法益受侵害酌定慰撫金之標準
    ，自得為衡量因身分法益受侵害所生損害賠償金額之參考。
    查，原告為護理系畢業，現職為醫院之護理長，年收入約12
    0萬元，目前撫養2位子女，其中一位尚未成年；被告則為碩
    士畢業，目前經營獸醫院，年收入約150萬元，目前撫養未
    成年子女及父母等情，業據兩造陳明在卷（見本院卷第335
    頁），茲審酌上開兩造之身分、地位、教育程度、經濟能力
    ，及被告與蔡明智上開交往期間長短、行為態樣，侵害原告
    基於配偶關係之身分法益，與原告所受精神上痛苦程度等一
    切情狀，認原告請求精神慰撫金100萬元，尚屬過高，應以5
    0萬元為適當。 
  ㈤末按給付有確定期限者，債務人自期限屆滿時起，負遲延責
    任。給付無確定期限者，債務人於債權人得請求給付時，經
    其催告而未為給付，自受催告時起，負遲延責任。其經債權
    人起訴而送達訴狀，或依督促程序送達支付命令，或為其他
    相類之行為者，與催告有同一之效力，民法第229條第1項、
    第2項定有明文。又遲延之債務，以支付金錢為標的者，債
    權人得請求依法定利率計算之遲延利息；應付利息之債務，
    其利率未經約定，亦無法律可據者，週年利率為5％，亦為民
    法第233條第1項前段、第203條所明定。查本件給付係依侵
    權行為法律關係為請求，並無確定期限，而起訴狀繕本係於
    110年11月3日送達被告（見本院卷第87頁送達證書），依前
    揭說明，原告自得請求自上開起訴狀繕本送達被告之翌日即
    110年11月4日起至清償日止，按週年利率5％計算之利息。
四、據上論結，原告依民法第184條第1項、第195條第1項、第3
    項規定，請求被告賠償50萬元，及自110年11月4日起至清償
    日止，按週年利率5％計算之利息，為有理由，應予准許；逾
    此範圍所為之請求，則無理由，應予駁回。另兩造各陳明願
    供擔保，聲請宣告假執行及免為假執行，經核原告勝訴部分
    ，所命給付之金額未逾50萬元，依民事訴訟法第389條第1項
    第5款規定，應依職權宣告假執行，另依被告聲請酌定相當
    之擔保金額，宣告被告預供擔保後得免為假執行。至原告敗
    訴部分，其假執行之聲請已失所依據，應予駁回。
五、本件事證已臻明確，兩造其餘主張、陳述及所提之證據暨攻
    擊防禦方法，經本院斟酌後，核與本件判決結果不生影響，
    爰不一一論述，附此敘明。
六、訴訟費用負擔之依據：民事訴訟法第79條。 　　
中　　華　　民　　國　　111 　年　　10　　月　　14　　日
                  民事第五庭    法　官　 劉娟呈
以上正本係照原本作成。
如對本判決上訴，須於判決送達後20日內向本院提出上訴狀。如
委任律師提起上訴者，應一併繳納上訴審裁判費。　　　　　　
中　　華　　民　　國　　111 　年　　10　　月　　14　　日
                                書記官   廖健宏